臺灣高等法院刑事裁定
110年度毒抗字第1156號
抗  告  人
即  被  告  許家浤



上列抗告人因毒品危害防制條例案件，不服臺灣臺北地方法院中
華民國110年6月24日裁定（110年度毒聲字第599號），提起抗告
，本院裁定如下：
    主  文
抗告駁回。                                             
    理  由
一、原裁定意旨略以：抗告人即被告許家浤（下稱抗告人）於民
    國108年3月10日，施用第一級毒品海洛因及第二級毒品甲基
    安非他命，前經臺灣臺北地方檢察署檢察官以108年度毒偵
    字第2129號為附條件命完成戒癮治療之緩起訴處分確定，惟
    於緩起訴期間內，尚未完成戒癮治療前，即故意再犯施用毒
    品案件，經檢察官撤銷緩起訴處分，尚難等同曾受「觀察、
    勒戒或強制戒治」執行完畢釋放之處遇。且抗告人曾因施用
    毒品案件，經送觀察、勒戒後，認無繼續施用毒品之傾向，
    於96年4月2日執行完畢釋放出所，並經檢察官以95年度毒偵
    字第3383號為不起訴處分確定，此後未有再受觀察、勒戒或
    強制戒治之執行，從而本件施用第一、二級毒品之犯行，距
    前次觀察勒戒執行完畢釋放後已逾3年，依修正後毒品危害
    防制條例第20條第1項規定，裁定應送勒戒處所觀察、勒戒
    ，期間不得逾2月等語。
二、抗告意旨略以：抗告人曾經檢察官為附命完成戒癮治療之緩
    起訴處分，但戒癮治療並未完成，等同未參與過戒癮治療，
    故抗告人應可重啟一次性整體規劃的處遇程序。然原審裁定
    並未給予抗告人聲請參與附命完成戒癮治療之緩起訴處分之
    機會，剝奪抗告人自新機會而有不當。且機構外處遇方式多
    元，當今之觀察勒戒及強制戒治係以拘禁人身自由方式為之
    ，是否有其必要性，應為整體考量，原裁定漏未敘明，實有
    理由不備。抗告人因舊案入監服刑至110年8月4日期滿，實
    際上已戒除藥癮依賴，家中尚有妻小有賴抗告人扶養，參酌
    修正之毒品危害防制條例，請鈞院考量採附命完成戒癮治療
    之緩起訴處分，以收實效並不悖修法美意等語。
三、按施用第一、二級毒品為犯罪行為，毒品危害防制條例第10
    條設有處罰規定。惟基於刑事政策，對合於一定條件之施用
    者，依同條例第20條之規定，施以觀察、勒戒及強制戒治之
    保安處分。於109年1月15日修正公布、同年7月15日施行之
    毒品危害防制條例第20條第3項及第23條第2項，將原條文之
    再犯期間由「5年」改為「3年」，而第20條第3項規定中所
    謂「3年後再犯」，只要本次再犯（不論修正施行前、後）
    距最近1次觀察、勒戒或強制戒治執行完畢釋放，已逾3年者
    ，即該當之，不因其間有無犯第10條之罪經起訴、判刑或執
    行而受影響（最高法院109年度台上大字第3826號裁定意旨
    參照）。又行為人雖經檢察官為附命完成戒癮治療之緩起訴
    處分，若未完成戒癮治療，經檢察官撤銷其緩起訴處分，因
    不等同曾觀察勒戒或強制戒治之處遇，自應回復原緩起訴處
    分不存在之狀態，倘行為人前未曾接受觀察、勒戒等處遇，
    或距最近1次觀察、勒戒或強制戒治執行完畢釋放，已逾3年
    者，自應由檢察官依現行毒品危害防制條例第20條第1項規
    定辦理，不得逕行起訴（最高法院109年度台非字第76、77
    號判決及110年度台非字第98號判決意旨參照）。經查：抗
    告人於108年3月10日分別施用第一級毒品海洛因及第二級毒
    品甲基安非他命之情，經抗告人坦承不諱，且其尿液送檢驗
    結果呈嗎啡及甲基安非他命陽性反應，有台灣尖端先進生技
    醫藥股份有限公司之濫用藥物檢驗報告1份可稽，是其施用
    第一、二級毒品之犯行應堪認定。又本案施用第一級、第二
    級毒品之犯行，前經臺灣臺北地方檢察署檢察官以108年度
    毒偵字第2129號為附條件命完成戒癮治療之緩起訴處分確定
    ，惟於緩起訴期間內，尚未完成戒癮治療前，抗告人即故意
    再犯施用毒品案件，經檢察官撤銷緩起訴處分，此有上開緩
    起訴處分書、撤銷緩起訴處分書、臺灣高等法院被告前案紀
    錄表等件附卷可憑。是抗告人雖曾經檢察官為附條件命完成
    戒癮治療之緩起訴處分，惟其並未完成戒癮治療，尚難等同
    曾受「觀察、勒戒或強制戒治」執行完畢釋放之處遇。且抗
    告人曾因施用毒品案件，經送觀察、勒戒後，認無繼續施用
    毒品之傾向，於96年4月2日執行完畢釋放出所，並經檢察官
    以95年度毒偵字第3383號為不起訴處分確定，此後未有再受
    觀察、勒戒或強制戒治之執行等情，有本院被告前案紀錄表
    在卷可佐。從而抗告人本件施用第一、二級毒品之犯行，距
    前次觀察勒戒執行完畢釋放後已逾3年，縱於此期間內有再
    犯其他施用毒品之犯行遭判刑之紀錄，揆諸上揭說明，因法
    律修正而仍應再予觀察、勒戒之機會，不得逕行起訴。原審
    因而准許檢察官之聲請，依修正後毒品危害防制條例第20條
    第1項規定，裁定被告應送勒戒處所觀察、勒戒，並無違誤
    。
四、抗告意旨雖請求法院裁定戒癮治療之處分云云。惟按97年4
    月30日修正公布之毒品危害防制條例第24條第1項，採行「
    觀察勒戒」與「緩起訴之戒癮治療」並行之雙軌模式；上開
    立法政策既係以併行之雙軌模式，應認有賦與檢察官依裁量
    行使之職權，而檢察官是否給予施用毒品者為附命完成戒癮
    治療之緩起訴處分，自得本於毒品危害防制條例第24條之規
    定及立法目的，依行政院所頒之「毒品戒癮治療實施辦法及
    完成治療認定標準」，選擇實施對象、內容、方式與執行之
    醫療機構，妥為斟酌、裁量，始予決定，而其裁量之結果如
    認適於為緩起訴處分者，固須於緩起訴處分中說明其判斷之
    依據，但如認為應向法院聲請觀察、勒戒者，因係適用原則
    而非例外，自無需贅餘交代不適於為緩起訴處分之理由，法
    院原則上應尊重檢察官職權之行使，僅就檢察官之判斷有違
    背法令、事實認定有誤或其裁量有重大明顯瑕疵等事項為有
    限度之低密度審查（最高法院103年度台上字第2464號判決
    意旨參照、本院暨所屬法院106年法律座談會研討結論意旨
    參照）。被告於前次觀察勒戒執行完畢後，曾因施用毒品經
    判處罪刑在案，有本院被告前案紀錄表可憑，且本案於撤銷
    緩起訴處分後，因毒品危害防制條例修正公布施行而由檢察
    官繼續偵查，當時抗告人因另案在監執行有期徒刑，參考行
    政院所頒之「毒品戒癮治療實施辦法及完成治療認定標準」
    第2條第2項規定不適合為附命完成戒癮治療之緩起訴處分之
    情形，檢察官向法院聲請觀察、勒戒，核屬檢察官裁量職權
    之適法行使，尚無違背法令、事實認定有誤或裁量有重大明
    顯瑕疵之情事，原審因而裁定被告應送勒戒處所觀察、勒戒
    ，於法尚無不合。且附命完成戒癮治療之緩起訴處分專屬於
    檢察官之職權，抗告意旨請求法院裁定以戒癮治療代之，即
    有誤會。綜上，原裁定經核並無違誤，自無因被告個人或家
    庭因素而免予執行之餘地。抗告意旨徒憑前詞，指摘原裁定
    不當，為無理由，應予駁回。
據上論斷，應依刑事訴訟法第412條，裁定如主文。
中　　華　　民　　國　　110 　年　　8 　　月　　13　　日
                  刑事第六庭  審判長法　官  劉方慈
                                    法　官  曹馨方
                                    法　官  許曉微
以上正本證明與原本無異。
不得再抗告。
                                    書記官  徐仁豐
中　　華　　民　　國　　110 　年　　8 　　月　　13　　日